【裁判字號】    99,訴,756
【裁判日期】    990813
【裁判案由】    侵權行為損害賠償
【裁判全文】
臺灣臺北地方法院民事判決               99年度訴字第756號
原      告  甲○○
訴訟代理人  乙○○
被      告  丙○○
訴訟代理人  吳啟豪律師
上列當事人間因傷害事件，經原告提起附帶民事訴訟，由本院刑
事庭裁定移送前來，本院於中華民國99年7月23日言詞辯論終結
，判決如下：
    主  文
原告之訴及假執行之聲請均駁回。
訴訟費用由原告負擔。
    事實及理由
一、原告起訴主張：被告於民國95年11月17日18時許，在台北市
    大安區○○○路○段134號國立台北教育大學籃球場，與原告
    於打球過程中，因細故發生爭執，竟基於傷害之犯意，以拳
    頭攻擊原告面部，致原告受有下唇撕裂傷1.7公分、0.7公分
    、顏面撕裂傷1公分及上門牙部分斷裂等傷害，原告為此受
    有醫療費用之損害新台幣（下同）2萬1,804元，預計支出假
    牙費1萬8,000元；減少勞動收入7萬2,198元，並得向被告請
    求精神上之損害賠償20萬元，爰依侵權行為之法律關係，請
    求被告給付之。並聲明：（一）被告應給付原告31萬2,002
    元及自起訴狀繕本送達之翌日起至清償日止，按年息百分之
    5 計算之利息。（二）願供擔保，請准宣告假執行。
二、被告則以：本件被告對於刑事判決認定之侵權事實及醫療費
    用之損害2萬1,804元不予爭執，惟原告請求之其財產上損害
    賠償被告均予以否認，且原告精神上損害賠償請求之金額亦
    屬過高，又本件原告之侵權行為請求權應已罹於時效而消滅
    等語置辯。並聲明：原告之訴駁回。如受不利判決，願供擔
    保免為假執行。
三、原告主張被告於民國95年11月17日18時許，在台北市大安區
    ○○○路2段134號國立台北教育大學籃球場，以拳頭攻擊原
    告面部，傷害原告，致原告受有下唇撕裂傷1.7公分、0.7公
    分、顏面撕裂傷1公分及上門牙部分斷裂等傷害，原告為此
    受有醫療費用之損害2萬1,804元之事實，業據提出醫療費用
    單據影本一份為證，並經本院依職權調閱本院97簡字第4582
    號刑事案件相關卷宗等件核閱無訛，復為被告所不爭執，自
    堪信為真實。
四、原告另主張其尚有預計支出假牙費1萬8,000元；減少勞動收
    入7萬2,198元，並得向被告請求精神上之損害賠償20萬元，
    為被告所否認，並以前揭情詞置辯。惟本件首應審酌者，為
    原告對被告之侵權行為損害賠償請求權是否業已罹於時效而
    消滅？
五、按因侵權行為所生之損害賠償請求權，自請求權人知有損害
    及賠償義務人時起，二年間不行使而消滅。自有侵權行為時
    起，逾十年者亦同。民法第197條定有明文。又關於侵權行
    為損害賠償請求權之消滅時效，應以請求權人實際知悉損害
    及賠償義務人時起算（最高法院72年台上字第738號判例參
    照），其所謂之請求權人知悉賠償義務人，係指請求權人知
    悉並得以明確指認出特定之賠償義務者即已足夠（例如指認
    出其長相、特徵等），不以明確知悉賠償義務人之姓名年籍
    為必要。查本件依原告起訴主張被告傷害之事實，係於95年
    11月17日發生，且原告於當時並已知悉被告叫「小楊」（見
    台灣台北地方法院檢察署97年偵續字第514號卷第23頁筆錄
    ），其腳上有刺青（見台灣台北地方法院檢察署97年偵續字
    第514號卷第45頁筆錄）並得以具體指認出被告之長相特徵
    ，堪認原告於95年11月17日即知有損害及賠償義務人為被告
    ，揆諸前揭說明，本件侵權行為之時效自應從95年11月17日
    起算。而原告於98年2月16日始合法提起本件附帶民事訴訟
    ，其時效期間自前開95年11月17日起，業已滿二年，堪認原
    告對被告就本件之侵權行為損害賠償請求權已罹於時效。雖
    原告曾於97年5 月23日檢察事務官訊問時，有提出向被告請
    求賠償之意（見台灣台北地方法院檢察署97年偵字第9289號
    卷第27頁筆錄）而得認為原告於斯時有「請求」之事實，惟
    依民法第130條之規定，時效因請求而中斷者，若於請求後
    六個月內不起訴，視為不中斷。原告於該次請求後並未立即
    起訴，迄至屆滿六個月後之97年12月4日始提起附帶民事訴
    訟向被告請求（該次起訴復因不合法而遭駁回），其時效之
    進行自係視為不中斷。是本件原告對被告之侵權行為損害賠
    償請求權業已罹於時效而消滅之事實，堪可認定。被告提出
    時效消滅之抗辯為有理由。從而原告依據侵權行為之法律關
    係，請求被告給付即無理由，應予駁回。
六、原告之訴既經駁回，其假執行之聲請亦失所附麗，亦應予以
    一併駁回之。
七、本案事證已臻明確，兩造其餘主張、陳述及所提之證據，經
    本院審酌後，認與判決結果不生影響，爰不一一論述，附此
    敘明。
八、訴訟費用負擔之依據：民事訴訟法第78條。
中    華    民    國    99    年    8     月    13    日
                  民事第六庭    審判長法  官  朱漢寶
                                      法  官  楊晉佳
                                      法  官  陳雯珊
以上正本係照原本作成。
本判決不得上訴。
中    華    民    國    99    年    8     月    13    日
                                      書記官  陳素卿

司法院資訊處製作；財團法人民間司法改革基金會備份。
